最高法院民事判決　　　　　　　　　　　　　　　　九十一年度台上字第六八六號
　　上　訴　人　中國信託商業銀行股份有限公司
　　法定代理人　辜濂松
　　訴訟代理人　楊　揚律師
　　被 上訴 人　甲○○
　　訴訟代理人　林辰彥律師
右當事人間請求履行契約事件，上訴人對於中華民國八十九年八月九日台灣高等法院
第二審判決（八十九年度重上字第二二九號），提起上訴，本院判決如左：
    主  文
原判決廢棄，發回台灣高等法院。
    理  由
本件上訴人主張：訴外人台山發實業股份有限公司（下稱台山發公司）於民國六十四
年七月十五日邀同被上訴人及訴外人陳松榮等人為連帶保證人，陸續向伊借款，至六
十六年一月間止，積欠伊新台幣（下同）一千七百五十五萬八千七百五十六元未償。
伊乃於七十六年三月間向台灣彰化地方法院（下稱彰化地院）聲請對台山發公司、被
上訴人及陳松榮等人發支付命令，並執該支付命令聲請對被上訴人為強制執行。惟法
院認定該支付命令未合法送達被上訴人，對被上訴人不生效力，致伊無從對之強制執
行等情，依連帶保證之法律關係，求為命被上訴人給付伊一千七百五十五萬八千七百
五十六元及自六十六年一月二十日起至清償日止，按年息百分之十四計算之利息之判
決。
被上訴人則以：上訴人於六十六年一月間已可請求伊清償系爭借款，其遲至八十八年
十一月十一日始提起本件訴訟，其請求權已罹於時效而消滅等語，資為抗辯。
原審維持第一審所為上訴人敗訴之判決，駁回其上訴，係以：上訴人就其主張之事實
，固據提出保證書、彰化地院七十六年度促字第七三七號支付命令及支付命令確定證
明書等件為證。但查民法第一百三十二條規定，時效因聲請發支付命令而中斷者，若
撤回聲請，或受駁回之裁判，或支付命令失其效力時，視為不中斷。又民事訴訟法第
五百十五條第二項規定，發支付命令後，三個月內不能送達於債務人者，其命令失其
效力。彰化地院係於七十六年三月十八日對被上訴人發支付命令，該命令並未於三個
月內送達被上訴人，有台灣高等法院八十八年度抗字第一六七號及最高法院八十八年
度台抗字第三二四號民事裁定在卷可稽，其命令對於被上訴人失其效力，上訴人對於
被上訴人之請求權消滅時效亦因而視為不中斷。是上訴人主張台山發公司於六十六年
一月間積欠伊一千七百五十五萬八千七百五十六元未償，即令屬實，其遲至八十八年
十一月十一日始提起本件訴訟，已逾民法第一百二十五條規定之十五年消滅時效期間
。被上訴人抗辯：上訴人之請求權已罹於消滅時效等語，為可採取。故上訴人依連帶
保證之法律關係請求被上訴人給付上開金額及其利息，為無理由，不應准許等詞，為
其判斷之基礎。
按向主債務人請求履行，及為其他中斷時效之行為，對於保證人亦生效力。又消滅時
效，因起訴而中斷，而依督促程序，聲請發支付命令，與起訴有同一效力。民法第七
百四十七條及第一百二十九條分別定有明文。上訴人於七十六年三月四日向彰化地院
聲請對主債務人台山發公司發支付命令，彰化地院於同年月十八日核發，該支付命令
業已確定，有民事發支付命令聲請狀、彰化地院七十六年度促字第七三七號支付命令
及支付命令確定證明書在卷可稽（見原審卷二二頁以下）。果爾，上訴人既已於七十
六年三月四日向主債務人為中斷時效之行為，且其效力及於為保證人之被上訴人，則
上訴人對於被上訴人之請求權消滅時效於斯時已中斷，而應自上開支付命令確定時起
，重行起算。原審遽認上訴人對於被上訴人之請求權業已罹於時效而消滅，進而為上
訴人敗訴之判決，尚有疏略。上訴論旨，指摘原判決不當，求予廢棄，非無理由。
據上論結，本件上訴為有理由，依民事訴訟法第四百七十七條第一項、第四百七十八
條第一項，判決如主文。
中      華      民      國    九十一    年      四      月     十八     日
                              最高法院民事第三庭
                                  審判長法官  林  奇  福
                                        法官  陳  國  禎
                                        法官  李  彥  文
                                        法官  陳  重  瑜
                                        法官  劉  福  聲
      右正本證明與原本無異
                                              書  記  官
中      華      民      國    九十一    年      四      月     三十     日
                                                                       Ｅ
